【裁判字號】    90,上更(二),577
【裁判日期】    900815
【裁判案由】    毒品危害防制條例等
【裁判全文】
臺灣高等法院刑事判決                          九十年度上更(二)字第五七七號
    上  訴  人  臺灣桃園地方法院檢察署檢察官
    上  訴  人
    即  被  告  丁○○
    指      定
    辯  護  人  本院公設辯護人
    上  訴  人
    即  被  告  丙○○
    選      任
    辯  護  人  林慶苗
右上訴人因被告違反毒品危害防制條例等案件，不服臺灣桃園地方法院八十八年度重
訴字第十二號，中華民國八十九年一月二十八日第一審判決（起訴案號：臺灣桃園地
方法院檢察署八十七年度偵字第一八六０四號、第一八六０五號、第一八四二０號、
八十八年度偵字第四二三三號），提起上訴，經判決後，由最高法院第二次發回更審
，本院判決如左：
    主      文
原判決關於丁○○共同販賣第二級毒品部分及丙○○部分均撤銷。
丁○○共同連續販賣第二級毒品，處有期徒刑拾年，扣案之第二級毒品安非他命貳拾
陸小包（總淨重玖佰零捌點零肆公克），又大包（總淨重貳仟玖佰壹拾玖公克）均
沒收銷燬之，扣案之0000000000號呼叫器壹個沒收。
丙○○共同販賣第一級毒品未遂，處有期徒刑拾貳年，扣案之現金新台幣拾萬元沒收
。
    事      實
一、丁○○因另涉違反毒品危害防制條例案件（台灣士林地方法院檢察署八十五年度
    偵字第一一五九六號）為免遭逮捕，先於民國八十五年十月一日出境菲律賓後，
    即轉往大陸地區，嗣於八十七年間想回台灣，經在大陸地區之褚建興安排，由
    門坐漁船偷渡至金門，在金門由綽號「蕭仔」（亦即「瘋子」或「笑仔」）之不
    詳姓名年籍成年人交予換貼丁○○照片之變造「林景雲」名義身分證及駕駛執照
    各一張，再於八十七年十二月六日持該變造之證件自金門搭乘國內班機至台北市
    （未經許可入國罪，行使變造特種文書罪部分，業經判決有罪確定），旋乙○○
    於八十七年十二月九日打電話至大陸向褚建興購買第二級毒品安非他命一公斤，
    價款新台幣（下同）三十五萬元，褚建興即以電話連絡丁○○要其向「蕭仔」取
    貨送給買受人，其代價為每公斤安非他命分給五萬元，丁○○即與褚建興、綽號
    「蕭仔」共同意圖營利．依褚建興之指示，駕駛「蕭仔」所交給其駕駛之ＹＧ－
    八六九八號自用小客車及安非他命一公斤於當日在台北市○○○路與松江路口將
    安非他命一公斤交予買受人乙○○。嗣乙○○於八十七年十二月十日凌晨一時許
    經警查獲並經警於八十七年十二月十日凌晨五時三十分許在台北縣土城市○○街
    二五九巷五之一號十二樓住處地下室乙○○所使用之ＱＮＷ－四二五號機車內起
    獲其所購買安非他命一公斤中，用剩餘而分裝成二十六小包之安非他命（總淨重
    九一０．三一公克驗後總淨重九０八．０四公克），乙○○供述毒品之來源，係
    向褚建興所購買，配合警方以褚建興在大陸地區所使用00000000000
    0000號電話，與褚建興聯繫，佯稱要購買安非他命並談妥購買三公斤一百五
    十萬元，另行匯款，約於八十七年十二月十一日下午二時許，在台北市○○○路
    與一江街之交岔路口處交易。褚建興即與丁○○及綽號「蕭仔」（瘋子或笑仔）
    不詳姓名年籍之成年人，共同意圖營利，並基於概括犯意由褚建興指示丁○○於
    八十七年十二月十一日（起訴書誤載為八十八年二月十一日）凌晨，在台北市○○○路圓環附近，向「蕭仔」取得安非他命三包，於同日下午二時許，駕駛上開
    「蕭仔」提供之ＹＧ─八六九八號自用小客車，前往台北市○○○路與一江街之
    交岔路口處欲交付毒品予乙○○，為現場埋伏之警員當場查獲，並扣得安非他命
    三大包（總淨重二千九百二十二公克驗後總淨重二千九百十九公克）、運輸毒品
    聯絡用之0000000000號呼叫器一個。
二、丙○○於八十五年間，因違反懲治走私條例案件，經臺灣高等法院高雄分院判處
    有期徒刑一年，緩刑五年，在緩刑期內仍不知警惕，與年籍不詳綽號「大胖」之
    成年人共同意圖販入第一級毒品海洛因再出售以營利之犯意聯絡，由「大胖」出
    面向褚建興約定販入一點四公斤左右之海洛因，並約在中山高速公路西螺交流道
    附近交易，嗣褚建興即指示徐金德（業經判決無期徒刑褫奪公權終身確定）於八
    十八年三月十四日，以將海洛因二包（總淨重一千四百零六點四四公克）纏以透
    明膠帶後，再綑綁於腰際藏置之方式，自大陸地區搭機前往香港地區，再轉往我
    國桃園縣中正機場之方式，私運、運輸海洛因二包（總淨重一千四百零六點四四
    公克）進入我國境內，欲前往中山高速公路西螺交流道附近交予「大胖」、丙○○等人時，即經警先於同日晚上九時許，在中正機場入境大廳內當場查獲徐金德
    ，並扣得上開海洛因二包與記有0000000000「正先生」（筆錄或有記
    為鄭先生）行動電話紙條。徐金德為配合警方追查販入上開海洛因二包之買主，
    即由徐金德依褚建興之指示先與0000000000行動電話持用人即「大胖
    」者連絡佯稱貨到後，警方即伴隨徐金德前往中山高速公路西螺交流道附近等候
    丙○○、「大胖」二人前來，至翌（十五）日凌晨三時許，「大胖」即駕駛車號
    不詳之自用小客車載同丙○○前往上址，再由丙○○下車走至徐金德車旁，徐金
    德即問說「怎麼等那麼久」等話，丙○○手持十萬元現金交予徐金德時（此款係
    徐金德之運費，復為丙○○取回），即為埋伏車內之警員當場查獲，並扣得上開
    現金十萬元乙綑（另扣有丙○○所有其他現金二萬五千元），惟「大胖」見狀後
    即駕車衝撞警員車輛後逃逸。
三、案經桃園縣警察局報請臺灣桃園地方法院檢察署檢察官偵查起訴。
    理      由
一、被告丁○○部分：
  (一)訊據上訴人即被告丁○○坦承駕駛綽號「蕭仔」所提供之ＹＧ－八六九八號自用
    小客車在右揭時地被警查獲並起獲右揭安非他命三包等情，雖矢口否認有右揭販
    賣安非他命之情事，辯稱：是「蕭仔」要伊駕車去接乙○○，伊基於幫助才去接
    ，伊不知道車內放有安非他命三包，且伊不認識乙○○，與褚建興亦僅係單純事
    業合夥關係而已，並無販賣毒品之犯意及行為云云。
  (二)然查：
  1.被告丁○○被警查獲於八十七年十二月十二日最初警訊時已坦承：八十七年十二
    月十一日十四時三十分在民生東路、松江路口被警查獲，是褚建興綽號「瘦仔」
    在大陸指揮我與台灣代號「阿進」（即乙○○）男子接洽，原本要交易七公斤安
    非他命，後來褚建興通知控貨男子「笑仔」（即蕭仔）只拿給我三公斤，並由代
    號「阿進」男子呼叫我所有之0000000000及0000000000號
    呼叫器聯絡他並留下0000000000號電話與我聯絡，經多次聯絡且變更
    交易地點，才在台北市○○○路、松江路口被查獲，在我駕駛ＹＧ－八六九八號
    自用小各車內查獲安非他命三公斤，在我身上查獲0000000000號呼叫
    器一具（偵字第一八六０四號卷第四頁背面，第五頁正面），我在八十五年十月
    搭機出境轉往大陸，在今年（即八十五年）才與褚建興聯絡上，褚建興安排我偷
    渡金門，再用偽造之身分證搭機回台灣，在台灣幫褚建興販賣安非他命，前後已
    幫他販賣二次，「笑仔」年籍我不認識年約四十歲，是褚建興的人，他呼叫我呼
    叫器聯絡，被查獲的安非他命是在台北市○○○路圓環交給我的，於八十七年十
    二月十一日凌晨交給我的，價錢是由褚建興和「阿進」談，錢亦是由「阿進」和
    褚建興算，每公斤分給我五萬元，我第一次只拿安非他命一公斤給「阿進」，是
    在八十七年十二月九日在台北市○○○路、松江路口交給他，當時他駕駛ＢＦ－
    ０四００藍吉雅自小客車，與一位好像他太太的女子一同過去，「阿進」就是被
    查獲之乙○○沒錯，我駕駛之ＹＧ－八六九八自小各車是「笑仔」於八十七年十
    二月七日他在台北市○○○路圓環交給我的（偵字第一八六０四號卷第五頁背面
    第六頁）；於八十七年十二月十二日檢察官初訊時亦坦稱：我八十五年到大陸去
    一直在那邊，我在上星期天六日（即八十五年十二月六日）才偷渡回來，是從褔
    建門偷渡到金門才回到台北松山機場，我到台北時褚建興打電話給我叫我幫他
    送貨，送到松江路、民生東路口，交給一個叫「阿進」的人，在圓環有一個叫「
    瘋子」（即「蕭仔」或「笑仔」）的把貨放在車上，我自己開車去送了三公斤的
    安非他命，我不認識乙○○這個人（偵字第一八六０四號卷第二十六頁背面第二
    十七頁正面），於八十七年十二月二十三日檢官官偵訊時亦坦稱：是褚建興叫我
    把東西送到台北市○○路、民生東路口，給綽號「阿進」者，我不認識「阿進」
    其人，送去之安非他命是綽號「瘋子」（台語）上車將安非他命放在我車上就走
    ，八十七年十二月十一日下午二點，我使用公用電話與乙○○連絡二次，是乙○○呼叫0000000000呼叫器，由我回電話後再確定地點車號，乙○○稱
    我為「阿進」，我也稱乙○○為「阿進」，二人互稱「阿進」是褚建興交待的（
    偵字第一八六０四號卷第八十六頁背面、第八十七頁背面、第八十八頁正面），
    於八十八年二月三日檢察官偵訊時亦坦承：ＹＧ－八六九八號小客車是蕭董（即
    「瘋仔」或「笑仔」或「蕭仔」）交給我在台北市○○○路約八十七年十二月九
    日，毒品是蕭董給我，是褚建興在大陸打電話叫我拿至查獲地點交給「阿進」，
    是蕭董用呼叫器與我連絡，所以知道要去跟蕭董拿等語（偵字第一八六０四號卷
    第一四五頁背面、第一四六頁正面），核與證人乙○○迭次於警訊、檢察官偵訊
    、原審審理時供稱：「（你所吸食的安非他命是向何人購買？你是否願意配合警
    方追出上源？）都是向「瘦子」（即褚建興）購買的，我願意配合警方追出上源
    ，『瘦子』的行蹤我所知目前人在中國大陸，電話0000000000000
    00號」（偵字第一八四二０號卷第二十一頁）、「因朋友介紹我認識現人在中
    國大陸之台灣人外號『瘦子』，因我於八十七年十二月十日一時三十分許遭警查
    獲後，我願意供出上游，即與『瘦子』連絡『瘦子』的電話000000000
    000000號，而再由『瘦子』打電話回台灣的販賣公司出貨，但一直更改時
    、地，於今警方借提再與『瘦子』連絡對方（台灣公司）自稱『阿進（交易代號
    ）』約好今（十一）日十四時在台北市○○○路與一江街口交易，當場於民生東
    路、一江街口前進約五十公尺右轉小公園旁，當場查獲要與我交易之丁○○（駕
    ＹＧ－八六九八號自小客車）並當場於車上查獲安非他命三大包毛重約三公斤（
    偵字第一八四二０號卷第五十二頁背面）」、「今要向他購買三公斤安非他命（
    偵字第一八四二０號卷第五十三頁正面）」、「（台灣販毒公司瘦子叫你如何連
    絡？）他要我0000000000及0000000000號呼叫器留語音信
    箱連絡（偵字第一八四二０號卷第五十三頁背面）」、「我不認識丁○○，是透
    過大陸褚建興與之連絡佯稱要買貨品，由褚建興連絡台灣丁○○要其交貨後，由
    褚建興打電話告訴我丁○○的呼叫器，由我再以呼叫器連絡丁○○，確認交貨地
    點、數量。金額已由褚建興談妥一百五十萬元給大陸褚建興在台灣的帳戶，已交
    由警方查察，數量亦是與之確認」、「（每公斤交易金額？）五十萬元」、「（
    逮捕丁○○時你在場否？）有，是由我駕車，一女警在旁，男警在後戒護（同上
    偵查卷第八十二頁）」、「是當天下午二點在台北市○○○路及一江街口，我到
    時再打電話給丁○○，確認我到了，並告知開０四００號碼車子，連絡後即發現
    一賓士車在我車旁繞了三次，我即告知警方就是這一部，他有打電話希望我下車
    往前走與之交易，因我有上腳鐐怕暴露行蹤，所以開車拖延時間，將車開至其車
    旁將其車擋住，由警方下車將其抓住，（偵字第一八四二０號卷第八十一頁背面
    至八十三頁）」、「（為何知悉褚建興有販賣安非他命？）是我打電話給他，他
    叫我打給丁○○呼叫器說我是阿進，丁○○就會與我連絡（偵字第一八四二０號
    卷第一百零九頁）」、「警方叫我找出藥頭，我就打電話給褚建興我跟他說要跟
    他買藥，他說他打電話給一在台灣叫『阿進（即被告丁○○）』的人，他叫我去
    跟他拿」、「（為何被抓的人是丁○○？）我不知道褚建興跟我說是『阿進』（
    原審卷一第一百五十五頁）」「（你當天有與警方去？）有，在現場抓到的是丁○○，安非他命三公斤也在丁○○車上搜出（原審卷一第一百八十二頁正面）」
    等語、及八十七年十二月十八日警訊時陳稱在八十七年十二月八日左右，伊連絡
    褚建興，由褚建興連絡丁○○送一公斤安毒，在台北市○○路民生東路口交付此
    一公斤安毒，就是在伊家地下室被查獲，丁○○伊不認識他，只有在八十七年十
    二月八日及十二月伊協助警方緝捕他時見過等語（偵字第一八六０四號卷第七十
    六頁背面、第七十七頁正面），本院本審審理時陳稱：伊向褚建興購買安非他命
    二次，褚建興叫丁○○送給伊，伊與丁○○見過二次，第一次沒有講過話，第二
    次也沒講話，第二次就是他被抓到那次，第一次買安非他命一公斤，價款大約三
    十五萬元，交付地點與第二次被抓的是同一地點，第一次交易時丁○○都是開車
    來伊也開車去，伊有告訴褚建興伊開之汽車號碼，伊到達時，丁○○開車來將毒
    品放在停在騎樓的機車上，向伊比一下，伊再去拿，第一次之錢尚未付，因伊與
    褚建興都認識所以在買第二次時伊有告訴他，伊會連同第一次的錢匯給他等語（
    本審卷第九十七頁至第一０一頁）相符，復與證人即承辦警員陳重楷、洪俊德二
    人於原審審理時證述：「依乙○○的供述電話連絡大陸褚建興連絡毒品交付，在
    台北市○○街口從一江街追至巷口內逮捕到丁○○，褚建興部分也是乙○○供述
    出來的（原審卷二第二０一頁背面）」、「抓到乙○○後，他告訴我要配合，即
    開始約褚建興，即約凌晨六時，後來約好後，以買毒品十公斤，後來褚建興說不
    夠，須再連絡台灣，後來改七公斤，後來又改成三公斤，我們當時由乙○○駕駛
    ，一位女警偽裝他太太，乙○○說交易的人開賓士，乙○○說曾跟他交易一次，
    後來有一部賓士車在我們後面並打暗號，並且他有搖下車窗，叫我們往前走，我
    們即圍捕他」（原審卷二第二五三頁背面第二五四頁正面），證人即承辦警員甲○○於本院本審審理時證稱：先查到乙○○，再叫乙○○與褚建興連絡，才查到
    丁○○，丁○○最初警訊筆錄是伊所製作，筆錄是丁○○自己講的，伊有問丁○○賣予乙○○幾次，丁○○所講前後二次應該是連最後被抓這次共二次等語（本
    審卷第一０一頁、第一０二頁）相一致，又有扣案之警察於八十七年十二月十日
    凌晨五時三十分許在台北縣土城市○○街二五九巷五之一號十二樓住處之地下室
    乙○○所使用ＱＮＷ－四二五號機車內查獲安非他命二十六小包（驗後總淨重九
    百零八點零四公克此為丁○○於八十七年十二月九日所交予之安非他命一包一公
    斤中用餘所分裝）及於八十七年十二月十二日下午二時許在右址逮獲被告丁○○
    當場在其車內查獲之安非他命三大包（驗後淨重二千九百十九公克），0000
    000000號呼叫器一個及0000000000號行動電話一具在卷可稽，
    上開安非他命二十六小包及三大包，經送鑑定結果，亦確係甲基安非他命亦有內
    政部警政署刑事警察局八十八年二月二日刑鑑字第一０一二二七號鑑驗通知書一
    紙在卷可證（偵字第一八四二０號卷第一三九頁）。至證人乙○○於八十七年十
    二月十八日警訊時雖另稱：八十七年十二月八日左右由伊連絡褚建興，由褚建興
    連絡丁○○送一公斤安毒是伊替徐金德連絡褚建興，且是交給徐金德，當時伊替
    徐金德開車，在伊家地下室查到之安毒是徐金德藏放云云（偵字第一八六０四卷
    第七十六頁背面、第七十七頁正面），徐金德於偵查原審審理時雖亦陳稱：乙○○住處之毒品是伊的，伊把毒品藏在乙○○家地下室黑色機車置物箱中云云，惟
    查徐金德於警訊時供稱：「我是幫「瘦子」（即褚建興）運毒品返台」，「第一
    次我於八十七年十一月二十二日挾帶一公斤安非他命交予乙○○，第二次於八十
    七年十二月三日入境挾帶一公斤安非他命及七兩海洛因也是交給乙○○，第一次
    的運費三萬元，第二次的運費六萬五千元」（偵字第四二三三號卷第六頁），另
    證人即承辦警員洪俊德、陳重楷證稱：伊等查到乙○○，乙○○主動供出有毒品
    在其住處，即帶伊等到其住處地下室機車內搜出右揭安毒，機車內之安毒是乙○○主動供出等語（原審卷一第一八一頁正面、原審卷二第二０一頁），證人徐金
    德既係為褚建興運送毒品返台與褚建興關係非比尋常，如其要買安非他命，又豈
    需乙○○代為連絡？且如查獲之二十六小包安非他命為徐金德所有其價值不少，
    徐金德豈會隨意放在乙○○住處之地下室乙○○使用之機車內，且乙○○又豈會
    知徐金德將該安非他命置於其機車內，是乙○○在警局上開所供，無非為圖卸責
    之詞，徐金德亦係迴護乙○○之語，均不足採信，是右開二十六小包安非他命係
    乙○○向褚建興購買一包一公斤安非他命，褚建興乃電囑被告丁○○所交付用剩
    餘再予分包至明。再被告丁○○第一次交付安非他命予乙○○之時間，乙○○在
    警訊時雖僅稱八十七年十二月八日左右，於本院審理時稱第一次何時忘記云云（
    本審卷第九十七頁），然被告丁○○在八十七年十二月十一日被警查獲後之翌日
    最初警訊時已供稱係在八十七年十二月九日，其供述明確且是時被告丁○○記憶
    最清楚，是應以八十七年十二月九日之日期與事實相符。又被告丁○○於警訊時
    雖另稱八十七年十二月十一日原本是要交易七公斤安非他命，每公斤三十七萬元
    ，後來褚建興通知「瘋子」是拿給我三公斤云云（偵字第一八六０四號卷第四頁
    背面），惟交易係由乙○○直接與大陸之褚建興接洽，參之上開承辦警員陳重楷
    、洪俊德二人之證述乙○○與褚建興原約買十公斤，後來褚建興說不夠改為七公
    斤，後來又改成三公斤等情觀之，自以直接與褚建興連絡之乙○○所供之購買三
    公斤，每公斤五十萬元為可採。
  2.被告丁○○雖另辯稱八十七年十二月十二日警訊筆錄遭受刑求，不足採信云云，
    惟被告丁○○係警方查獲被告乙○○後，乙○○供出來源，配合警方，經多次與
    褚建興及丁○○二人以電話及呼叫器語音信箱連絡後，始在右揭時地誘捕出被告
    丁○○，並扣得多達三公斤之安非他命。是本件既當場查獲丁○○依約前來送安
    非他命，並扣得安非他命，已有充分之證據，衡情應無再刑求取供必要。且證人
    即承辦本案之警員洪俊德於原審時證稱：「我當時是負責看管乙○○，我有看到
    因要抓丁○○有用強制力，否則丁○○會跑掉」（原審卷一第一八四頁）等語。
    乙○○於偵查中亦陳明：「（當時丁○○下車時是否準備逃跑？）是，警方上前
    時有拉扯，抗拒」等語（一八四二０號偵查卷第八十二頁反面）。又被告丁○○
    不僅於其八十七年十二月十二日晚上八時二十五分移送臺灣桃園地方法院檢察署
    訊問時，未提及曾在警訊時遭受刑求之抗辯，其後八十七年十二月十四日、十九
    日、二十三日、八十八年一月十七日、二月三日多次檢察官訊問時，亦均未曾提
    及在警訊時遭受刑求。另承辦本案之警員陳重楷、洪俊德、甲○○、歐陽健、楊
    樹瀛等五人迭次於原審時，均堅決否認對被告丁○○以刑求之手段取供等語。而
    被告丁○○復未能指出究係那位警員對其施以何種刑求。至被告丁○○羈押桃園
    看守所時之內外傷紀錄表上雖載有：「我叫丁○○於八十七年十二月十一日凌晨
    一點，在桃園縣刑警隊偵六隊偵詢時，被矇上眼睛被刑求，以致胸部外傷瘀血及
    內傷，頭部遭重擊，喉部被擊傷」，病歷上亦載有：「約於八十七年十二月十二
    日被警刑求，胸部有輕微皮下瘀血及頸喉部、左手掌部被打疼痛」（一八六０四
    號偵查卷第五十四頁、第五十五頁），惟查上開記錄乃係被告丁○○個人自述之
    詞，而經檢查結果，被告丁○○當時目視情形下，僅「胸腹之間有外傷及背部有
    瘀傷」而已，此有該內外傷紀錄表可查，而此目視經桃園看守所醫師沈永興治療
    鑑定結果，僅有「腰部有輕微皮下瘀血」，至於「頸、喉部、左手掌部則屬疼痛
    」，此有被告丁○○在桃園看守所八十七年十二月十三日病歷紀錄可稽（一八六
    ０四號偵查卷第五十四頁）。是被告丁○○於八十七年十二月十二日羈押桃園看
    守所時，其所受之傷害，應僅有「腰部有輕微皮下瘀血」，惟被告丁○○於遭警
    員查獲逮捕時，逃跑抗拒，警員對之使用強制力，且被告丁○○於八十七年十二
    月十四日晚上六時四十五分許，在臺灣桃園地方法院檢察署訊問時，復供承：「
    我身上所受的傷，是警方查獲我時反抗所受的擦撞傷，與警無關」（第一八六０
    四號偵查卷第四十五頁），核與證人即警員洪俊德、同案被告乙○○所述警逮捕
    丁○○時有拉扯，丁○○有反抗證述情節相符。至桃園縣警察局訊問丁○○時，
    雖未全程錄影錄音，惟刑事訴訟法第一百五十六條第一項規定：「被告之自白，
    非出於強暴、脅迫、利誘、詐欺、違法羈押或其他不正之方法且與事實相符者，
    得為證據。」則被告在警訊之自白，如係出於自由意思而非不正之方法，且其自
    白之陳述與事實相符，縱令司法警察（官）對其訊問時未經全程連續錄音或錄影
    ，致訊問程序不無瑕疵，仍難謂其於警訊自白之筆錄無證據能力（最高法院八十
    八年度台上字第五七六二號判決意旨參照、見最高法院印行最高法院刑事庭具參
    考價值之裁判要旨第四一二頁）。該警訊筆錄既為被告自由意思陳述，且查與事
    實相符，自可採為證據。
  (三)綜上所述，被告丁○○由褚建興安排自大陸門偷渡金門，再冒用他人之身分證
    自金門搭飛機回台北後，接到褚建興囑其將安非他命交予買受人之電話，明知乙○○要付買賣價金予褚建興，褚建興係在販賣安非他命，仍為圖得代為交付之報
    酬每公斤五萬元，其與褚建興及「瘋子」（即「蕭仔」「笑仔」）有共同意圖營
    利先後二次依褚建興之電囑向「瘋子」取得右開安非他命交予買受人乙○○至為
    灼然，被告丁○○所辯，顯係卸責之詞，不足採信，其罪證明確，犯行堪以認定
    。
  (四)查被告丁○○第二次依褚建興之囑咐向「瘋子」取安非他命要交付乙○○係乙○○依承辦警員之指示佯向褚建興購買，其本意並無購買之意思，且被告丁○○向
    「瘋子」所取安非他命，依乙○○最初與褚建興連絡是要購買十公斤嗣褚建興說
    不夠改為七公斤又改為三公斤，足證褚建興存放「瘋子」處之被告丁○○向之取
    得之三公斤安非他命並非褚建興為販賣而初次取得，顯為已販賣予他人所剩餘，
    是被告丁○○第二次販賣安非他命行為為未遂罪，核被告丁○○於八十七年十二
    月九日代褚建興送達安非他命賣予乙○○之行為，係犯毒品危害防制條例第四條
    第二項之運輸第二級毒品罪及販賣第二級毒品罪，於八十七年十二月十一日代褚
    建興送達安非他命賣予乙○○之行為，係犯同法第四條第二項之運輸第二級毒品
    罪、第五項、第二項之販賣第二級毒品未遂罪，被告丁○○與褚建興及不詳年籍
住所綽號「瘋子」之成年男子，具有犯意聯絡、行為分擔，均屬共同正犯，被告
    丁○○先後二次運輸第二級毒品間及先後二次販賣第二級毒品間時間緊接，犯罪
    構成要件相同，顯係基於概括犯意為之，為連續犯，應分別論以一運輸第二級毒
    品罪及販賣第二級毒品罪既遂罪，又被告丁○○所犯上開二罪，有方法、結果之
    牽連關係，為牽連犯，應從一重之販賣第二級毒品既遂罪處斷，被告丁○○先後
    二次持有第二級毒品安非他命之行為，為運輸第二級毒品之行為所吸收，均不另
    論罪，被告丁○○於八十七年十二月十一日運輸販賣第二級毒品行為雖未經檢察
    官起訴，惟與起訴部分有裁判上一罪關係，本院自得併予審理。
  (五)原審對被告丁○○據以論科，固非無見，惟被告丁○○所為僅依褚建興之電囑向
    「瘋子」取第二級毒品運輸交予買受人而犯運輸販賣第二級毒品罪，原判決認被
    告丁○○對褚建興自大陸運輸走私第二級毒品至國內亦有參與而認此部分尚犯毒
    品危害防制條例第四條第二項之運輸第二級毒品罪，懲治走私條例第二條第一項
    之私運管制物品進口罪（詳如後述）已有未洽，又丁○○於八十七年十二月九日
    尚有運輸販賣第二級毒品行為，原審對此部分漏未審理，亦有未當。被告丁○○
    上訴意旨仍執前詞否認犯罪，雖無理由，惟原判決關於被告丁○○販賣第二級毒
    品部分，既有可議，即屬無可惟持，應由本院將原判決此部分撤銷改判，爰審酌
    被告丁○○為圖利而代褚建興送毒品予買受人之次數、犯後態度及其犯罪所生危
    害及其他一切情狀，量處有期徒刑拾年，已販賣予乙○○而扣案之第二級毒品安
    非他命二十六小包（驗後總淨重九百零八點零四公克）、第二級毒品安非他命三
    大包（驗後總淨重二千九百十九公克），應依毒品危害防制條例第十八條第一項
    前段宣告沒收銷燬之，另扣案之0000000000號呼叫器一個，為其販賣
    第二級毒品聯絡犯罪所用，應依同條例第十九條第一項規定沒收，至扣案000
    0000000號行動電話一具，並不能證明係被告丁○○供販賣第二級毒品聯
    絡犯罪所用，自不能宣告沒收，併此敘明。
二、被告丙○○部分
  (一)訊據上訴人即被告丙○○矢口否認有右揭販賣海洛因之犯行，辯稱：伊與褚建興
    、徐金德均不認識，是張大胖打電話給伊說有毒品叫伊快來拿，三月十四日晚上
    十點左右伊坐遊覽車從高雄到西螺交流道，再以行動電話與之連絡，張大胖即開
    車來，載伊去吃消夜，張大胖亦有電話聯絡，伊不知跟誰聯絡，只是朋友可能晚
    點來，直到翌日凌晨一、二點，伊就載伊到西螺交流道等，到將近三點，對方搭
    計程車來，張大胖確認計程車號碼後，就開到計程車後面，叫伊過去計程車那邊
    叫車上的人過來，伊走到門邊，因為伊在那邊等很久，所以對車上的人講怎麼等
    那麼久，警察就衝出來抓伊，張大胖就駕車逃逸，當天伊帶十三萬元，被查到時
    警方有帶伊去看醫師，他們說用掉幾仟元，就當是十二萬五千元，這十二萬五千
    元是伊要到西螺交流道向張大胖買毒品，其中十萬元並不是要給徐金德運送毒品
    之代價，因徐金德替褚建興運送海洛因，第三次為一點五公斤運費為二十萬元，
    此次第四次海洛因一點四公斤運費不可能十萬元云云。
  (二)然查上訴人即被告丙○○右揭犯行業據徐金德迭次於警、偵訊中及原審審理時供
    稱「警方於我回國在中正機場內在我身上腰際上查獲我用膠帶綁好在腰上的兩包
    海洛因（偵字第四二三三號偵查卷第六頁）」、「不是買，是幫外號『瘦仔（即
    褚建興）』運毒返台（同上偵查卷第六頁）」、「（被查獲這次『瘦仔』要你把
    海洛因兩包毛重一點四二公斤交給何人？）對方我不認識也未見過，我返台前『
    瘦仔』抄了00000000000號正先生的行動電話給我，要我安全下飛機
    出境後再打電話給對方，而我們事先有約好在西螺交流道下見（交貨），我返國
    安全後再打電話約好時間，並向對方收十萬元之運費，而海洛因的錢是買方直接
    與『瘦仔』處理，而處理方式我不知道（同上偵查卷第七頁）」、「經我看過褚
    建興的口卡片，是他叫我幫他運毒的沒錯（同上偵查卷第七頁）」、「（你配合
    警方至西螺交流道下查獲要向你收貨之丙○○是否貨主？）他是買主（貨主）沒
    錯，因我在交流道下時，他的自小客車ＳＡＡＢ停在我坐的計程車後，他走過來
    向我說『怎麼那麼久』，並要交易時為警查獲，但另有一個開車逃走並撞到警方
    的車輛（同上偵查卷第七頁）」、「（警方當場於丙○○身上查獲另有一疊綁好
    十萬元現金是否你的運費？）應該是（同上偵查卷第七頁）」、「因我沒有錢沒
    有工作才幫他們運毒（同上偵查卷第八頁）」、「我知道是要交毒品給我，但不
    知因是海洛因或安非他命代價是十萬元（同上偵查卷第二十二頁）」、「是『瘦
    仔』抄行動電話0000000000叫來台與他連絡是鄭先生，他說我東西交
    給鄭先生他會給我錢（同上偵查卷第二十二頁）」、「（你後來來台有無與鄭先
    生聯絡？）我有打電話給他，他約我在雲林縣西螺交流道見面，我告訴他我已回
    來，我下巴有貼膠布，他約我在西螺交流道見面，我說到了他說馬上來與我見面
    ，警察就上前捉（同上偵查卷第二十三頁）」、「我在機場被警逮捕，我是配合
    警察追查上手，由警開計程車我坐右前座，另一名警察躲在後面，丙○○過來，
    後座警察就開門上前逮捕他，在他身上查到十多萬現金，另輛車停在後面見到被
    逮捕就加速逃逸，我坐此部計程車就追捕仍被他逃跑（同上偵查卷第二十三頁）
    」、「（與鄭先生連絡他有說他叫什麼名字？）他沒說，他只說他隨後過來（同
    上偵查卷第二十四頁）」、「（是否當場的丙○○來拿毒品？）對，我不認識他
    （同上偵查卷第二十四頁）」等語綦詳，核與被告丙○○於警訊及偵查中時供稱
    「於八十八年三月十五日三時左右在雲林縣西螺交流道下遭查獲，並自身上扣得
    要交給對方送毒品來的人的十萬元及我身上自己所有的二萬五千元、．．．當時
    是在十四日晚上八時左右我與大胖聯絡（0000000000）由高雄搭遊覽
    車到西螺交流道，．．．當時是由大胖駕ＳＡＡＢ墨綠色轎車來接我，於二時許
即接到電話毒品貨主已到西螺交流道下，他即載我到該處，．．．將貨拿回給大
    胖，但當我下車與送貨之人接洽時，即遭警方逮捕，大胖見狀即駕該ＳＡＡＢ車
    衝撞警方車輛逃離現場（同上偵查卷第十二頁）」、「大胖我只知他姓張住西螺
    鎮，確實地點我不清楚，四、五十歲左右，微胖，平當都是以00000000
    00號行動電話聯絡（同上偵查卷第十二頁）」、「（何人叫你去拿毒品？）一
    個叫大胖的人姓張（同上偵查卷第二十四頁）」、「是大胖叫我過去拿的，他叫
    我先去拿再來算（同上偵查卷第二十五頁）」、「我於八十八年三月十四日從高
    雄搭遊覽車到西螺交流道下車後，我打0000000000號行動電話給『大
    胖』，之後『大胖』就開車到交流道載我，並在交流道旁的遊覽車停車站等電話
    ，我與『大胖』在車上等了近二個小時，後『大胖』接到電話，就開車載我到計
    程車後面停下，並叫我走到計程車邊去拿東西（同上偵查卷第三十九頁）」、「
    （抓到時是否以橡皮筋綁起來十萬元？）是（同上偵查卷第四十九頁）」等語及
    證人即承辦本案警員洪俊德、陳重楷、楊樹瀛、甲○○四人於原審審理時證稱「
    當時我們開三部車，確定對方後我們停在路邊要對方交易，丙○○即攜帶十萬元
    下車交易，丙○○說錢在這裡東西拿來，交易金額是由被告自己連絡議定，我們
    並不知道，只知道時間、地點（原審卷一第一百八十四頁）」、「徐金德是我們
    在航警局管制下抓到他的，在他身上查獲一公斤多的海洛因，他說是以十萬元代
    價要交到西螺交流道交貨，我們有三部車停在路旁，橋下有一部計程車，我們當
    時要以三部車包挾，後丙○○下車往計程車走，還有另一部車很快的開走，我們
    追不到該車，我們在丙○○身上起出十萬元現金，丙○○當時不承認，到刑警隊
    時才承認（原審卷二第二０一頁背面）」、「徐金德回國至機場逮捕，我並無製
    做筆錄，當時我們是二部車過去，我是躲在同一部計程車後座，徐金德是坐在右
    前座，駕駛是同事駕駛，甲○○坐前座，我是躲在甲○○後面，丙○○走過來，
    他探頭進來，徐金德問他怎麼等那麼久，丙○○說什麼沒印象，丙○○拿錢進來
    ，錢紮成一綑，．．．我準備下車要抓他，丙○○已跑了，約跑五、六公尺，即
    被我抓到，另一部車也跑了，我同事曾有開車追該部車，也被他撞到（原審卷二
    第二五０頁背面）」、「（十萬元是在那裡查到？）丙○○身上查到，十萬元是
    丙○○交給徐金德後來又抽回（原審卷二第二五二頁背面）」、「當天是我負責
    開車載徐金德誘捕丙○○，車上楊樹瀛橫躺在後面，對方丙○○有要徐金德報車
    型及車號，我們到現場徐金德有打二通電話催他，後來有一部進口車從後面開過
    來，當時下大雨，丙○○有過來跟徐金德說話，徐金德談到怎麼這麼慢，丙○○
    說東西帶來沒有，楊樹瀛即跳下去追丙○○，我只注意後面那一部車，並沒有注
    意丙○○（原審卷二第二五二頁）」等語，均相符合，復有扣案之上開海洛因二
    包，與載有0000000000「正先生」聯絡電話紙條一張（偵字第四二三
    三號卷第九頁）及現金十萬元在卷可稽，而扣案之二包白色粉末，經送請調查局
    鑑定，確為第一級毒品海洛因，總淨重一千四百零六點四四公克、純度百分之七
    九點零二，有法務部調查局陸字第八八一三三六六三號鑑定通知書在卷可參（
    原審卷二第一三八頁），是被告丙○○上開事實，殊堪認定。
  (三)次查被告丙○○雖辯稱當天係帶上開十多萬元至西螺交流道要向張大胖購買海洛
    因施用，始受張大胖利用向徐金德收取上開海洛因二包，且其遭查獲後製作筆錄
    時曾受刑求，致為不實之陳述，其並無販賣海洛因云云，惟：
  1.本件係經警在機場先查獲徐金德運送毒品，再依徐金德之供述與配合，由徐金德
    依褚建興之前指示先與0000000000行動電話持用人「正先生」即「大
    胖」聯絡佯稱貨到達，警方即帶同徐金德前往交貨地點中山高速公路西螺交流道
    附近等候，「大胖」者即駕駛車號不詳之自用小客車載同丙○○前來，再由丙○○攜運費十萬元下車走至徐金德車旁交錢取貨，並稱：「怎麼那麼久」，被警當
    場查獲，並自丙○○身上扣得現金十萬元，此有承辦警員洪俊德之報告等在卷可
    查（偵字第四二三三號卷第三十六頁、第十六頁至第十八頁），並據徐金德於警
    訊、偵查中陳明（同上卷第六頁背面、第七頁、第二十二頁、第二十三頁正面）
    。而被告丙○○於偵查中亦坦稱：「是大胖叫我過去拿的，他叫我先去拿再來算
    」（同上卷第二十四頁反面），被告丙○○係被當場被查獲，衡情承辦之警察何
    需再以刑求方式取供。證人即承辦本件之警察陳重楷、洪俊德、楊樹瀛、甲○○
    四人於原審時均否認有對被告丙○○刑求，且徐金德於八十八年三月十五日檢察
    官偵訊時亦供稱：我沒有看到丙○○被警察打等語（同上卷第二十三頁背面）於
    八十八年三月二十二日警訊筆錄中亦供稱：「丙○○在被警方抓到後，一直要咬
    舌自殺，且我一直看，均沒有看到警察有刑求毆打丙○○，是他自己說對不起家
    人才自殺」（同上卷第四十二頁）等語。又原審調取被告丙○○羈押桃園看守所
    之內外傷紀錄表，雖載有：「我叫丙○○八十八年三月十五日凌晨五、六點在縣
    警局刑事組偵訊時被好幾個警員用拳打腳踢，以致頭、胸疼痛難耐，呼吸、咳嗽
    胸部都有痛，有血絲，申請照胸部Ｘ光」云云（原審卷一第二三五頁），惟查上
    開記錄乃係被告丙○○個人自述之詞，且被告丙○○既遭警員拳打腳踢，何以未
    受有外傷，而僅有非屬傷害之「頭、胸疼痛難耐，呼吸、咳嗽胸部都有痛」之感
    覺而已，而經當時檢查人員目視情形下，亦「無外傷」，並附記於內外傷紀錄表
    之下端，此有該內外傷紀錄表可查（見原審卷一第二三五頁），是被告丙○○自
    遭逮捕至送桃園看守所止，並無任何受有刑求之具體事證。被告丙○○於八十八
    年三月十五日八時二十八分經警送至敏盛綜合醫院就診，其自己之主述，亦為自
    己咬舌企圖自殺（見原審卷一第三一三頁、第三一六頁），此有該院病歷在卷可
    查（見原審卷一第三一一頁至第三一五頁），再經原審囑該院將病歷轉成中文，
    該院函覆：「查病患丙○○於八十八年三月十五日因咬舌自殺由警員送至急診，
    當時病人有出血情形，經醫師止血後由警員帶回」，此外即無其他傷勢，此有該
    院函在卷可查（見原審卷二第四頁），則被告丙○○於警方移送至檢察官前，既
    經敏盛綜合醫院就診除有前開傷勢外，無其他傷勢，則被告丙○○所陳被警員拳
    打腳踢（見原審卷一第三三０頁反面第七行）之詞，即屬無據。且其自陳：「我
    咬舌後，他們即將我帶到樓上沖洗，並買一套休閒服給我穿，並於七、八點帶我
    到敏盛醫院」，與證人即承辦警察陳重楷所稱：「他覺得很沒面子，畏罪，我們
    即馬上送醫，醫療費用即為我們組裡的公費」相符（見原審卷一第三三一頁），
    足見被告係自己畏罪，而警察於其咬舌後亦採取必要之措施。偵查初訊時，檢察
    官將警訊筆錄交被告親閱，被告仍稱警訊親自看過並簽名（偵字第四二三三號卷
    第二十五頁反面），另於偵查再次訊問中，仍稱警訊實在（同上卷第六十八頁反
    面第六行），而檢察官當庭勘驗被告身體，並無明顯外傷，背部與胸部皮膚均一
    樣，腿及小腿與手均無受傷，只有手銬地方有痕跡，記明於筆錄（同上卷第二十
    五頁反面），是被告稱警訊刑求，顯屬不實。至該警察訊問丙○○時雖未全程錄
    影或錄音，因被告之自白既為其自由意思陳述，仍得採為證據（見上揭理由欄一
    、（二）、2.部分所述）。
  2.再被告丙○○對「大胖」何人，始終無法指明，僅供稱其係張姓之成年人，惟「
    大胖」竟於向被告徐金德購買上開多達一點四二公斤之海洛因時，帶同被告丙○○同往，甚至由被告丙○○下車與被告徐金德接頭取貨，顯見其間關係應非比尋
    常，否則「大胖」焉有肯讓一屬下游買主之被告丙○○同往取貨之理。被告丙○○若果欲施用海洛因，並身懷十多萬元之價金待買，當儘可在高雄地區購買施用
    即可，亦無遠至台南縣西螺鎮向「大胖」購買之理，更遑論當天「大胖」手中並
    無海洛因現可供販賣。又被告丙○○在警訊及偵查中辯稱扣案之十萬元係為向「
    大胖」購買五十公克之海洛因用云云（偵字第四二三三號卷第二十二頁正面、第
    二十四頁正面）於原審審理時又改稱：伊本來要買五十萬元，他們告訴伊買十萬
    元較便宜伊跟「大胖」買約三十公克云云（原審卷一第二四五頁正面），而於本
    院前審審理時又改稱所帶十萬元要買一兩海洛因云云（上訴卷二第二十八頁背面
    ），其先後所述已有不符，是被告丙○○所辯其所帶之錢係要向「大胖」購買海
    洛因之語，已有可疑，況海洛因之上手購入海洛因，多會分裝或攙雜他物以增加
    重量再行販賣予下手施用，焉有與下手同向上手購買，而讓下手知其購入價格或
    逕以高純度之海洛因直接出售之理，而查獲之海洛因多達一點四二公斤之海洛因
    ，且其純度高達百分之七十九點零二（原審卷二第一三八頁），被告丙○○若僅
    係下手之施用者，大胖焉有以購得之上開高純度海洛因直接分三十公克或五十公
    克或一兩予被告丙○○之理，且查本源起源於陳金發因施用海洛因被警查獲而追
    出販賣者之查獲，依陳金發於八十七年十二月十日警訊時供稱：於八十七年十月
    初購買海洛因半錢重八千元，八十七年十一月初購買海洛因一錢重一萬六千元，
    被警查獲配合警方連絡前手購買五錢海洛因八萬元等語（偵字第一八四二０號第
    七頁背面、第八頁正面），其一錢重海洛因為一萬六千元，三十公克則應為二十
    萬五千餘元，五十公克則應為三十四萬一千餘元（一公斤為一千公克、一台斤為
    六百公克、一台斤十六兩、一兩十六錢、一錢約二點三四公克）始為合理，被告
    丙○○以十二萬多元要購買三十公克或五十公克或一兩均無可能，是被告丙○○
    辯稱是要向「大胖」購買海洛因之語，顯非事實，另自被告丙○○身上所扣得之
    上開十萬元現金一綑，復核與徐金德在警訊偵查中所供稱其為褚建興運輸上開海
    洛因二包之運費數額相同，且徐金德所販賣之海洛因二包更多達一千四百零六點
    四四公克，顯非僅供個人施用所需，查被告丙○○既非向「大胖」者購買海洛因
    ，其竟從高雄至西螺交流道於凌晨三時許與「大胖」者在該處向運輸海洛因之徐
    金德收取上開海洛因，並準備十萬元付運輸費，被告丙○○與「大胖」顯係有基
    於營利意圖而販入之犯意及行為分擔至為灼然，至徐金德雖於原審與丙○○同庭
    訊問時曾稱：「打電話與姓鄭之人聯絡，是大胖要拿二十萬元給我」（原審卷一
    第七八頁背面），但查徐金德前後共出入境四次，有其入出境資料在卷可稽（上
    訴卷一第九七頁），其前三次之運輸毒品費用業據其於警訊陳明，第三次為八十
    八年一月七日所得運費二十萬元至第四次始被查獲之八十八年三月十四日所得運
    費為十萬元，參之徐金德於原審另一期日所陳金額十萬元（原審卷一第一一七頁
    背面）與所陳第三次二十萬元（原審卷一第一一九頁正面）以觀，徐金德於原審
    期日與被告丙○○同庭時所供大胖要拿二十萬元給我之語，顯為迴護被告丙○○
    之詞，殊無可採。再徐金德受褚建興之囑託自大陸攜帶毒品回台灣之報酬乃係由
    褚建興與徐金德雙方所決定，只要徐金德願意攜帶其每次攜帶之報酬之多寡與其
    所攜帶毒品之價值，並非當然成正比，因而不能以徐金德於第三次攜帶海洛因一
    點五公斤運費二十萬元，第四次攜帶海洛因一點四公斤之運費不可能為十萬元，
    是被告丙○○所辯徐金德攜帶海洛因一點四公斤之報酬不可能十萬元之語，亦無
    足信。
  (四)綜上所述，被告丙○○所辯係要向「大胖」購買海洛因之語，顯為卸責之詞，不
    足採信，被告丙○○係與「大胖」共同意圖營利，由「大胖」一人向海洛因出賣
    者褚建興洽買後，二人再於西螺交流道向褚建興所囑送達海洛因之徐金德收取海
    洛因甚為明確，其犯行堪以認定。
  (五)按販賣毒品，不以販入後復行賣出為要件，只須以營利之目的販入毒品，即構成
    販賣，被告一次購買一千四百零六點四四公克海洛因，顯非供己施用，有圖利販
    入之行為，雖其尚未取得毒品，核被告丙○○所為，係犯毒品危害防制條例第四
    條第五項、第一項之販賣第一級毒品未遂罪。查被告丙○○雖與「大胖」共同意
    圖營利要販入海洛因販賣圖利，然係由「大胖」一人出面向褚建興所購買，而被
    告丙○○否認認識褚建興亦未曾供稱知「大胖」係向大陸之褚建興購買，為褚建
    興運送海洛因之徐金德亦供稱不認識被告丙○○，被告丙○○經警查獲時其身上
    有二只呼叫器（分別為000000000與0000000000 上訴卷二第一九六頁），並無褚
    建興告知徐金德要打之0000000000行動電話，且又查無其他積極證據足資證明被
    告丙○○知「大胖」係向在大陸之褚建興購買海洛因及知其所要買之該海洛因係
    褚建興囑徐金德由大陸運輸回台灣，因而難認被告丙○○對於褚建興應負運輸第
    一級毒品部分亦應負責，是被告丙○○與「大胖」間對於販賣第一級毒品部分具
    有犯意聯絡行為分擔，均屬共同正犯，被告丙○○販賣第一級毒品未達既遂階段
    即遭警查獲，為未遂犯，應依刑法第二十六條前段規定減輕其刑。
  (六)原審對被告丙○○據以論科，固非無見，惟查被告丙○○所攜帶供作販賣第一級
    毒品之用之扣案十萬元，既已扣案，即無如全部或一部不能沒收時，以其財產抵
    償之問題，而原審於判決主文竟諭知如全部或一部不能沒收時以其財產抵償之，
    尚有未洽，被告丙○○上訴意旨仍執前詞否認犯罪，雖無理由，惟原判決被告丙○○部分既有可議，即屬無可維持，應由本院將原判決此部分撤銷改判，爰審酌
    被告丙○○之素行、犯罪動機、目的、所生損害及犯後態度等一切情狀，量處有
    期徒刑拾貳年，扣案之十萬元現金為被告丙○○所有供販賣毒品犯罪所用之物，
    應依毒品危害防制條例第十九條第一項規定，宣告沒收。
三、公訴意旨另以：被告丁○○、丙○○與乙○○、陳癸良、徐金德、褚建興、「大
    胖」、「蕭仔」間，係以販賣為宗旨之集團，具有內部管理結構，並具有集團性
    、常習性之組織，由褚建興在大陸地區分別單獨指示台灣地區之乙○○、丁○○
    送貨（即毒品）事宜，乙○○、丁○○二人並不直接連絡，而徐金德負責自大陸
    地區以挾帶方式自機場闖關方式運輸毒品前來台灣地區，交付乙○○、陳癸良或
    丙○○及「大胖」等人藏放處理，丁○○則另有其他管道。乙○○、陳癸良、丁○○、徐金德、丙○○與褚建興、「大胖」、「蕭仔」等人基於概括之犯意聯絡
    ，由徐金德出面分別於八十七年十一月二十二日、十二月三日、以挾帶方式，自
    大陸地區挾帶安非他命約一公斤、安非他命一公斤及海洛因約七兩，經由機場運
    輸來台，將之交付乙○○藏放，並分別收取三萬元、六萬五千元之運費代價，再
    由乙○○、陳癸良二人出面先後於八十七年十月間，在台北縣土城市○○路臺灣
    板橋地方法院檢察署，以八千元、二萬五千元之代價，販賣海洛因半錢、安非他
    命一兩予陳金發，復於八十七年十一月間，在同一地點，以一萬六千元、一萬三
    千元之代價，販賣海洛因一錢、安非他命半兩予陳金發，嗣於八十七年十二月十
    日（起訴書誤載為十一日）凌晨一時許，乙○○駕駛車號ＢＦ─０四００號自用
    小客車載同陳癸良，再次前往台北縣土城市○○路與青雲路口之臺灣板橋地方法
    院檢察署前，欲以八萬元之代價，販賣海洛因二包予陳金發時，為警當場查獲；
    徐金德則於八十八年三月十四日晚上九時許，在桃園縣中正國際機場入境大廳內
    ，受褚建興指示運輸毒品來台，並在其腰際起出挾帶入境以透明膠帶綑綁之海洛
    因二包，始遭查獲。另丁○○依褚建興之命於八十七年二月十一日下午二時許，
    前往臺北市○○○路與一江街口附近，欲交付第二級毒品安非他命三公斤予乙○○為警查獲，因認被告丁○○、丙○○另有犯組織犯罪條例第三條之主持指揮及
    參與犯罪組織罪，被告丙○○、丁○○有共犯毒品危害防制條例第四條第一項第
  二項之販賣運輸第一級、第二級毒品之罪嫌（上開論處罪刑以外部分）。
  (一)按犯罪事實，應依證據認定之，無證據不得推定其犯罪事實；又不能證明被告犯
    罪者，應諭知無罪之判決，刑事訴訟法第一百五十四條、第三百零一條第一項分
    別定有明文。又刑事訴訟法上所謂認定犯罪事實之證據，係指足以認定被告確有
    犯罪行為之積極證據而言，該項證據自須適合於被告犯罪事實之認定，始得採為
    斷罪資料。如未能發現相當證據，或證據不足以證明，自不能以推測或擬制之方
    法，以為裁判之基礎。又刑事訴訟上證明之資料，無論其為直接或間接證據，均
    須達於通常一般之人均不致有所懷疑，而得確信其為真實之程度，始得據為有罪
    之認定，若其關於被告是否犯罪之證明未能達此程度，而有合理性懷疑之存在，
    致使無從形成有罪之確信，根據「罪證有疑利於被告」之證據法則，即不得遽為
    不利被告之認定（最高法院二十九年上字第三一○五號、四十年臺上字第八十六
    號、七十六年臺上字第四九八六號判例意旨參照）。
  (二)被告丁○○、丙○○組織犯罪罪嫌部分
  1.組織犯罪防制條例第二條規定：「本條例所稱犯罪組織，係指三人以上，有內部
    管理結構，以犯罪為宗旨或以其成員從事犯罪活動，具有集團性、常習性及脅迫
    性或暴力性之組織」。
  2.訊據被告丁○○、丙○○等人堅決否認此部分犯行，經查被告丁○○、丙○○雖
    有上開販賣毒品犯行，被告丁○○且與褚建興有關，惟其間組合，屬臨時分工，
    非常習性或集團性共犯結構，所犯無脅迫性或暴力性可言。被告丙○○與褚建興
    亦不認識，亦未與之直接聯絡購買海洛因，而公訴人對被告丁○○、丙○○與褚
    建興等人間內部有何明確之管理結構，全未能提出證據證明之。再查各被告前科
    資料，並無任何共同犯罪之紀錄，有臺灣高等法院檢察署刑案紀錄簡覆表在卷可
    查。此外，復查無其他積極事證，足認被告丁○○、丙○○等人與乙○○、陳癸
    良、徐金德及未到案之褚建興，有內部管理結構，或以犯罪為宗旨或以其成員從
    事犯罪活動而具有暴力性之組織，不能僅憑被告丁○○、丙○○等人上開犯行，
    遽認其等與褚建興等人間係屬犯罪組織之依據。因公訴人認其與前開有罪部分有
    裁判上一罪關係，爰均不另為無罪之諭知。
  (三)被告丁○○、丙○○販賣運輸第一級第二級毒品部分（即上開論處罪刑以外部分
    ）
    查被告丁○○僅受在大陸之褚建興之電囑先後二次向綽號「瘋子」（即蕭仔）取
    海洛因交予買受人乙○○第二次即被查獲等情有如前述，至「瘋子」之海洛因係
    究如何運輸走私來國內，被告丁○○否認知情或有參與，亦查無其他積極證據足
    以證明被告丁○○有犯意聯絡，因而難認置於「瘋子」處之海洛因其有共犯運輸
    第一級毒品之罪，又公訴意旨除此部分及被告丁○○、丙○○上開論處罪刑部分
    以外之部分，亦認被告丁○○、丙○○與褚建興等人有共犯運輸、販賣第一級第
    二級毒品罪嫌一節，被告丁○○、丙○○均矢口否認有此犯行，陳癸良、徐金德
    、乙○○等人亦未曾供述被告丁○○、丙○○有與之犯意聯絡或行為分擔，被告
    丁○○、丙○○亦均供稱互相不認識，因而此部分被告丁○○、丙○○犯行均屬
    不能證明，因公訴意旨認被告丁○○、丙○○上開部分與其等論處罪刑部分，有
    裁判上一罪關係，爰對此部分不另為無罪之諭知。
據上論斷，應依刑事訴訟法第三百六十九條第一項前段、第三百六十四條、第二百九
十九條第一項前段、毒品危害防制條例第四條第一項、第二項、第五項、第十八條第
一項前段、第十九條第一項，刑法第十一條前段，第二十八條、第五十五條、第五十
六條、第二十六條第一項前段，判決如主文。
本案經檢察官李良忠到庭執行職務。
中    華    民    國     九十     年       八       月       十五       日
                            臺灣高等法院刑事第十四庭
                                審判長法  官  陳  祐  輔
                                      法  官  蔡  國  在
                                      法  官  陳  國  文
右正本證明與原本無異。
如不服本判決應於收受送達後十日內向本院提出上訴書狀，其未敘述上訴之理由者並
得於提起上訴後十日內向本院補提理由書（均須按他造當事人之人數附繕本）。
                                      書記官  吳  素  雲
中    華    民    國     九十     年       八       月      二十一      日
附錄：本案論罪科刑法條
毒品危害防制條例第四條
製造、運輸、販賣第一級毒品者，處死刑或無期徒刑；處無期徒刑者，得併科新臺幣
一千萬元以下罰金。
製造、運輸、販賣第二級毒品者，處無期徒刑或七年以上有期徒刑，得併科新臺幣七
百萬元以下罰金。
製造、運輸、販賣第三級毒品者，處五年以上有期徒刑，得併科新臺幣五百萬元以下
罰金。
製造、運輸、販賣專供製造或施用毒品之器具者，處一年以上七年以下有期徒刑，得
併科新臺幣一百萬元以下罰金。
前四項之未遂犯罰之。


司法院資訊處製作；財團法人民間司法改革基金會備份。
